臺灣新竹地方法院刑事判決　　　　　　　　　　　　　九十一年度交訴字第四八號
　　公　訴　人　臺灣新竹地方法院檢察署檢察官
　　被　　　告　丁○○
右列被告因公共危險等案件，經檢察官提起公訴（九十一年度偵字第七三七二號），
本院判決如左：
    主  文
丁○○服用酒類，不能安全駕駛動力交通工具而駕駛，處有期徒刑貳月，如易科罰金
，以參佰元折算壹日；因過失致人於死，處有期徒刑陸月，如易科罰金，以參佰元折
算壹日。應執行有期徒刑柒月，如易科罰金，以參佰元折算壹日。緩刑貳年。
    事  實
一、丁○○明知飲酒過量情形下駕車將導致其注意能力減低，反應能力變慢，而不能
    安全駕駛，此時若駕車行駛於馬路上，隨時有致他人於死傷之危險，仍於民國九
    年十二月七日中午至同日下午三時許，在桃園縣龍潭鄉某處與公司客戶飲用威士
    忌酒，已因服用酒類不能安全駕駛動力交通工具，竟於同日晚上七時許，仍處於
    無法安全駕駛動力交通工具之狀態下，駕駛車號ＭＬ－六七二七號自小客車，欲
    自桃園縣龍潭鄉○○路二三六號春源鋼鐵公司返回其位於新竹縣竹北市○○路二
    四二巷二七號住處，行經新竹縣新埔鎮○○里○○鄰○○路三五九號前，本應注
    意車前狀況，並隨時採取必要之安全措施，而依當時天候陰、光線為夜間有照明
    、路面無缺陷、無障礙物之情形下，客觀上並無不能注意之情事，竟因酒後注意
    能力降低而疏未注意，駕駛上開自小客車衝進陳葉梅妹位於新竹縣新埔鎮○○里
    ○○鄰○○路三五九號之住宅內，致上開住之鐵捲門及鋁門倒塌，適陳葉梅妹站
    在該鐵捲門內側，因不及閃避遭鋁門及鐵捲門壓傷，受有胸部氣腫合併兩側肋骨
    骨折之傷害，且因頭胸部外傷合併血經送往東元綜合醫院急求，仍於同年月八日
    凌晨一時四十分許不治死亡。另經東元綜合醫院對丁○○測試其呼氣酒精濃度為
    零點四六五ｍｇ／Ｌ。
二、案經新竹縣警察局竹北分局報請臺灣新竹地方法院檢察署檢察官相驗後自動檢舉
    偵辦。
    理  由
一、訊據被告丁○○，固坦承於上開時、地駕駛自小客車過失衝撞民宅，致被害人陳
    葉梅妹死亡之犯行，惟矢口否認有何公共危險之犯行，辯稱：因伊患有糖尿病，
    是血糖過低造成不醒人事，不是酒醉引起的云云。經查：
（一）被告於警訊、偵查及本院調查時，均自承其於案發當日中午有飲用酒類之情事
      ，且於案發後經測式其呼氣中酒精濃度含量為零點四六五ｍｇ／Ｌ，亦有東元
      綜合醫院緊急生化檢驗單在卷可稽（見臺灣新竹地方法院檢察署檢察官九十年
      度相字第七三０號相驗卷第十一頁）。又按酒精檢測對於酒精濃度呼氣已達每
      公升零點二五至零點五毫克時，其臨床症狀為肌肉無法共濟協調，駕駛危險性
      升高，感覺機能異常、酒精濃度呼氣達每公升零點二三八至零點四七六毫克時
      ，其症狀為興奮，或鎮靜，肌肉協調能力受損，反應遲鈍，應認已達不能安全
      駕駛之標準（有關酒精在血液內的濃度及其對人的影響，見駱宜安所著刑事鑑
      識學第三九二項），而被告肇事時間距離測試時間有一小時四十五分（即自晚
      上八時三十分至十時十五分）之間隔，測試時間距離飲酒時間達十小時之久，
      依一般人在正常酒精代謝呈線性代謝模式，即每小時血中乙醇酒精代謝約０‧
      ０１─０‧０１５％（Ｗ／Ｖ）即０‧０１─０‧０１５ｇ／１００ｍＬ（即
      １０─１５ｍｇ／１００ｍＬ），以在正常人的血中乙醇酒精濃度為呼氣中之
      ２１００倍，則正常人每小時的呼氣濃度約減少０‧０４８ｍｇ／Ｌ至０‧０
      ７１ｍｇ／Ｌ，而被告測試時係在肇事後一小時四十五分左右，則可能代謝酒
      精呼氣量為０‧０８４ｍｇ／Ｌ至０‧１２４３ｍｇ／Ｌ（小數點五位以下四
      捨五入），再加上原呼氣量，則可推定被告肇事時之酒精呼氣量為０‧５４９
      ｍｇ／Ｌ至０．７６９３ｍｇ／Ｌ，極可能超過０‧５５ｍｇ／Ｌ之法定標準
      值（見法務部法醫研究所蕭開平教授所撰酒精、藥物測試與交通事故調查），
      而被告當日係於晚上七時許，即駕駛上開自小客車離開公司返家，是其於駕駛
      自小客車時，其呼氣中酒精濃度之含量，依照上開人體代謝之速度加以計算，
      亦早已超過０．５５ｍｇ／Ｌ。而對於酒精濃度呼氣已達每公升０．５５毫克
      時，肇事率為一般正常人之十倍，認已達不能安全駕駛之標準，此觀法務部八
      十八年五月十八日所發之法八八檢字第００一六六九號函及其所附之八十八年
      五月十日會議紀錄可明。且證人即到場處理之警員甲○○於本院調查時證稱，
      到場時被告本身及其車上都有酒味，所以才將他送醫院作抽血檢驗等語（見本
      院九十一年五月三日訊問筆錄）。此外，復有刑法第一百八十五條之三案件測
      試觀察紀錄表一紙在卷可參（見第十頁），足認被告應已達酒醉而不能安全駕
      駛之程度。
（二）至被告辯稱係因糖尿病之緣故，導致血糖太低，故於事發當時呈現昏迷狀態，
      並非酒醉所引起一節，經本院向東元綜合醫院函查被告案發當日送醫之情形，
      經函覆稱，依病歷記載，丁○○先生於九十年十二月七日二十二時十五分由救
      護車送入本院急診時，呈現嗜睡狀態並無明顯外傷。因家屬提及其糖尿病史，
      又應警方要求抽檢酒精值故予一併檢測，其中血糖值為２９ｍｇ％表示血糖過
      低、血清酒精濃度為９３ｍｇ／ｄｌ，因血糖過低時會造成嗜睡甚至昏迷，故
      在急診時緊急予以注射高濃度葡萄糖水及１０％葡萄輸液後，病人意識逐漸清
      醒並表示無其他身體不適，隨後由家屬帶回等情，有東元醫院綜合醫院九十一
      年五月十五日九一東秘總字第０七五二號函附之病歷資料在卷可佐；另向國軍
      新竹醫院函詢被告至該院就診之情形及糖尿病患飲酒後之生理反應，經函覆稱
      ，被告飲酒後不一定會加速酒醉，與常人飲用相同酒類大量時之症狀可能不同
      ，唯少量應無不同。若未正確使用胰島素必然產生低血糖反應，但機率不一定
  等語，亦有國軍新竹醫院九十一年八月二日（九一）濟夏字第七九二號函及所
      附被告病歷資料附卷可考。是被告本有糖尿病史，且其於案發後確有產生低血
      糖之情形，固堪信為真實，然其確有於飲酒後無法安全駕駛動力交通工具之情
      形下，仍駕駛自小客車之行為，如前所述，縱被告低血糖所產生之症狀亦與本
      件事故之發生有關，然仍無解無被告酒後駕車公共危險犯行之認定。
（三）被告對於過失肇事致被害人陳葉梅妹死亡之事實於偵查及本院審理時坦承不諱
      ，核與被害人之家屬丙○○、劉淑貞指述情形大致相符，亦經證人張文誌於偵
      查中證述明確，並有道路交通事故調查報告表、車損及現場照片八幀在卷可資
      佐證（見上開相驗卷第九頁、第十四至第十七頁），而被害人確實因本件車禍
      受有受有胸部氣腫合併兩側肋骨骨折，致因頭部外傷併出血於送往東元綜合醫
      院急救後，延至九十年十二月八日凌晨一時四十分不治死亡等情，亦經臺灣新
      竹地方法院檢察署檢察官督同法醫師相驗屬實，製有勘驗筆錄、相驗屍體証明
      書、驗斷書及東元綜合醫院診斷證明書等件在卷足憑（見上開相驗卷第十八至
      第三十一頁）。按駕駛汽車應注意車前狀況並隨時採取必要之安全措施，道路
      交通安全規則第九十四條第三項分別定有明文，被告行經肇事路段，本應注意
      上開規定，且依當時天氣陰、光線為夜間有照明、路面無缺陷、無障礙物且視
      距良好等情，亦有前開道路交通事故調查報告表在卷可稽，客觀上並無不能注
      意之情事，其竟疏於注意車前狀況，因而在酒後控制力減緩之情形下衝入被害
      人家中，無法採取必要安全措施，致被害人受有上開之傷害，並於送醫後不治
      死亡，其對被害人之死亡自難辭過失之責，被告上開過失行為與被害人死亡結
      果間，具有因果關係甚明。
（四）綜上所述，本件事證明確，被告前揭公共危險及過失致人於死之犯行。應堪認
      定。
二、核被告所為係犯刑法第二百七十六條第一項之過失致死罪、同法第一百八十五條
    之三之公共危險罪。被告所犯上開二罪間，犯意各別，行為互殊，應予分論併罰
    。又被告酒醉駕車因而致人死亡，就其所涉過失致死罪部分應依道路交通管理處
    罰條例第八十六條第一項規定加重其刑。爰審酌被告素行良好，而其明知於服用
    酒類不能安全駕駛動力交通工具之情形下，竟駕駛動力交通工具，對往來於道路
    上之人車造成極大之危險，考量其此次犯罪所生之危害，及其犯罪後已與被害人
    家屬達成和解，業據被害人家屬於偵查中陳明在卷，並有新竹縣竹北市調解委員
    會調解書一件在卷可稽，暨其犯罪後尚能坦承部分犯行，犯後態度尚稱良好等一
    切情狀，分別量處如主文所示之刑，及諭知易科罰金之折算標準，並定其應執行
    之刑，及諭知易科罰金之折算標準。末查，被告前曾未受有期徒刑以上刑之宣告
    ，有臺灣新竹地方法院檢察署刑案資料查註紀錄表及臺灣高等法院被告全國前案
    紀錄表各一份在卷足憑，其經此教訓後應益知慎戒，信無再犯之虞，本院認前開
    對其所宣告之刑，以暫不執行為適當，爰併諭知緩刑二年，以勵自新。
三、公訴意旨另以：被告丁○○於九十年十二月七日中午起，在桃園縣龍潭鄉飲酒，
    至同日下午三時許，已因服用酒類而不能安全駕駛汽車，仍駕駛上開自小客車回
    龍潭公司上班，因認被告此部分亦涉有刑法第一百八十五條之三之公共危險罪嫌
    云云。按犯罪事實應依證據認定之，無證據不得推定其犯罪事實。不證明被告犯
    罪其行為不罰者，應諭知無罪之判決。刑事訴訟法第一百五十四條、第三百零一
    條第一項分別定有明文。又事實之認定，應憑證據，如未能發現相當證據，或證
    據不足以證明，自不能以推測或擬制之方法，以為裁判基礎；另認定不利於被告
    之事實，須依積極證據，苟積極證據不足為不利於被告事實之認定時，即應為有
    利於被告之認定，更不必有何有利之證據。最高法院四十年台上字第八六號、三
    十度上字第八一六號判例可資參照。公訴人認被告涉有上開犯行，係以被告於偵
    查中坦承其有於上開時、地飲酒類後，返回公司上班之情事，及被告酒精濃度測
    試結果達零點四六五ｍｇ／Ｌ，並有刑法第一百八十五條之三案件測試觀察紀錄
    表在卷可佐為其論據。訊據被告固不否認其有於前揭時、地飲用酒類之事實，惟
    堅決否認有公共危險之犯行，辯稱：伊當時因為有喝酒，故沒有開車回公司，是
    請公司同事開車載伊回公司等語。經查，證人乙○○於本院調查時證稱，九十年
    十二月七日中午有與被告一起在桃園縣龍潭鄉吃飯，因為當天馬來西亞的客戶來
    ，其沒有喝酒，飯後是其開被告的車載被告回公司等語（見本院九十一年五月三
    日訊問筆錄）。是依上開證人之證述，被告並未在酒後有駕駛汽車返回公司之行
    為，自難認被告有酒後駕車之公共危險犯行，此部分不能證明被告犯罪。此外，
    復查無其他積極證據足資認定被告尚有公訴人所指之公共危險犯行，原應為無罪
    之諭知，惟公訴意旨認此部分與前開有罪部分，有連續犯之裁判上一罪關係，爰
    不另為無罪之諭知，附此敘明。
據上論斷，應依刑事訴訟法第二百九十九條第一項前段，道路交通管理處罰條例第八
十六條第一項，刑法第二百七十六條第一項、第一百八十五條之三、第五十一條第五
款、第七十四條第一款，罰金罰鍰提高標準條例第一條前段、第二條，判決如主文。
本案經檢察官劉邦繡到庭執行職務。
中        華        民        國      九十一    年     十    月    三   日
                                      臺灣新竹地方法院交通法庭
                                          法  官  王  鳳  儀
右正本證明與原本無異。
如不服本判決，應於判決送達後十日內向本院提出上訴狀( 應附繕本 )，上訴於
臺灣高等法院。
                                          書記官  陳  進  楷
中        華        民        國      九十一    年     十    月    四   日
附錄論罪科刑法條：
刑法第一百八十五條之三：
服用毒品、麻醉藥品、酒類或其他相類之物，不能安全駕駛動力交通工具而駕駛者，
處一年以下有期徒刑、拘役或三萬元以下罰金。
刑法第二百七十六條第一項：
因過失致人於死者，處二年以下有期徒刑、拘役或二千元以下罰金。
